【裁判字號】    94,重訴緝,1
【裁判日期】    950728
【裁判案由】    違反槍砲彈藥刀械管制條例等
【裁判全文】
臺灣基隆地方法院刑事判決             94年度重訴緝字第1號
公  訴  人  臺灣基隆地方法院檢察署檢察官
被      告  亥○○
選任辯護人  柯士斌律師
            蕭擁溱律師
上列被告因違反槍砲彈藥刀械管制條例等案件，經檢察官提起公
訴（89年度偵字第2657、2713、3251、3487、3598、3609、3731
、4114、4419號），本院判決如下：
    主  文
亥○○被訴恐嚇、違反槍砲彈藥刀械管制條例及殺人未遂部分，
均無罪。
其餘被訴部分，均公訴不受理。
    理  由
一、公訴意旨略以：
  (一)有關恐嚇罪嫌之被訴事實（起訴書犯罪事實一(二)；本院卷第
    222 頁、第230 頁）：
    緣被告亥○○因發現其停放在「大香港社區」地下停車場之
    自小客車遭人無故上鎖，遂於民國87年11月4 日下午3 時許
    ，在「大香港社區」警衛室，對住戶管理委員會（以下簡稱
    「管委會」）委員即被害人巳○○咆哮：「馬上將鎖開啟，
    否則叫兄弟立刻過來，你們就完蛋了」；被害人巳○○雖曾
    解釋稱：「依社區管理委員會規定，非本社區車輛或未購買
    停車位者，不得將車輛停放在地下停車場」，然被告除以穢
    語辱罵相應，更即以行動電話通知如公訴意旨(四)所載之「天
    道盟同心會」組員20餘人到場，繼而率領上開20餘人衝入管
    委會辦公室內，輪流打翻桌椅，並作勢欲毆打被害人巳○○
    ，使被害人巳○○心生畏懼，致生危害於安全，因認被告涉
    犯刑法第三百零五條之恐嚇罪嫌云云。
  (二)有關違反槍砲彈藥刀械管制條例之被訴事實（起訴書犯罪事
    實一(五)(七)；本院卷第223 頁、第224 頁、第230 頁）：
  1.89年4 月間，被告因與「天道盟太陽會」特攻隊隊長徐文賢
    發生糾紛而亟思報復，遂向「天道盟同心會」顧問甲○○調
    取手槍1 支，並囑蘇玉龍出面拿取。嗣蘇玉龍果依被告指示
    ，向甲○○取得黑色貝瑞塔92型制式手槍1 支（以下簡稱「
    Ａ槍」），並因與被告聯繫未果，而將「Ａ槍」轉交予申○○處置；申○○乃於翌日，在基隆市○○路656 巷之某告別
    式會場，將之持交予被告司機丙○○，再由丙○○將之攜往
    住處即基隆市○○街331 巷28號藏放，直至隔日下午，始由
    張齊聖前往拿取，因認被告涉犯槍砲彈藥刀械管制條例第七
    條第三項之意圖供他人犯罪而出借手槍罪嫌云云。
  2.緣申○○亟思對綽號「阿祥」之成年男子施以報復，被告遂
    於89年4 月間，指示杜旭昇將灰色380 制式手槍1 支（以下
    簡稱「Ｂ槍」），攜往基隆市○○街附近持交申○○，由申
    ○○攜「Ｂ槍」率同戌○○、未○○、丁○○等人，四處尋
    訪「阿祥」行蹤；惟彼等竟屢尋「阿祥」其人未遇。申○○
    乃於同日，將「Ｂ槍」攜往基隆市○○路656 號返還杜旭昇
    ，因認被告涉犯槍砲彈藥刀械管制條例第七條第三項之意圖
    供他人犯罪而出借手槍罪嫌云云。
  (三)有關殺人未遂罪嫌之被訴事實（起訴書犯罪事實一(十四)；本院
    卷第227 頁、第230 頁）：
    緣被告因主觀認定如公訴意旨(五)3.所載之汽車槍擊事件，乃
    「天道盟太陽會」分子吳孝中等人所為而亟思報復，遂與己○○、庚○○、劉昭源基於共同殺人之犯意聯絡，於89年7
    月5 日凌晨5 時40分許，提供自己所有之「T7-1839 」號自
    小客車為交通工具，指揮劉昭源駕駛該車並購買口罩3 副（
    用以覆面），繼而帶同己○○、庚○○及姓名年籍不詳之成
    年男子多名，分持開山刀、西瓜刀等凶器（均未扣案），前
    往「太陽會」分子吳孝中胞弟乙○○所開設之「調色盤洗車
    場」，共同砍殺被害人子○○、癸○○、辛○○3 人成傷；
    嗣渠3 人經送醫急救，始倖免於難，因認被告涉犯刑法第二
    百七十一條第二項、第一項之殺人未遂罪嫌云云。
  (四)有關主持、操縱、指揮犯罪組織罪嫌之被訴事實（起訴書犯
    罪事實一引言及一(三)(四)；本院卷第220-222 頁、第222-223
    頁、第230 頁）：
    被告明知「天道盟同心會」係以破壞社會秩序、危害他人生
    命、身體、自由、財產等犯罪為宗旨，而為具有「集團性」
    、「常習性」、「脅迫性」、「暴力性」之犯罪組織；且自
    會長以下，並有副會長、委員、組長等首長成員之設置，其
    每組成員亦配屬有幫眾多人，而為3 人以上，有內部管理結
    構之組織，猶於85年7、8月間，在基隆市參加該犯罪組織而
    擔任副會長乙職。嗣組織犯罪防制條例雖於85年12月13日經
    政府公告施行，然其並未自首解散，並因前、後任會長張勝
    福、李聰敏之相繼入獄，而成為「天道盟同心會」之第三任
    會長，負責主持、操縱並指揮「天道盟同心會」之犯罪組織
    ，其下組織成員有：委員卯○○，組長級幹部己○○、庚○○、林宗榮、申○○、張齊聖、辰○○、杜旭昇、劉昭源、
    林炳煌、丑○○、地○○，及非組長級成員寅○○、劉士維
    、丁○○、江浩、戌○○、杜建霆、張嘉緯、游政豪、簡涵
    宇、李湘陽、曹幼文、戊○○等多人。且被告為擴充該犯罪
    組織之惡勢力及全面掌控其組織成員，除曾於87年12月底，
    在基隆市○○路「夢幻迴旋ＫＴＶ」，以「天道盟同心會」
    會長身分召集組長級以上幹部杜旭昇、己○○、林宗榮、庚○○、辰○○、張齊聖、申○○等人與會，會中告知對年長
    者應稱呼為「兄仔」、對組長級以上幹部應稱呼為「大哥」
    、對委員級以上幹部應稱呼為「董仔」，且購買0000000xxx
    號呼叫器贈予黨羽，作為平日連絡之用，並規定成員收到扣
    機後一分鐘內應即回電，三分鐘內應馳赴集合地點，3 次不
    回電或不到場者，開除會籍；並曾於89年4 月初，2 次以「
    天道盟同心會」會長身分，在基隆市達一保齡球館，召集該
    組織成員杜旭昇、己○○、庚○○、林宗榮、張齊聖、申○○、蘇韋聰等人開會，會中除協調辰○○與張齊聖之紛爭，
    並由申○○購買094xxx555 號集體傳呼之呼叫器拷貝多支交
    予庚○○，再轉贈組員，作為平日連絡之用。被告及其手下
    組長、成員為消弭另一犯罪組織「天道盟太陽會」在基隆市
    之勢力，使「天道盟同心會」犯罪組織能在基隆市獨大，陸
    續與「天道盟太陽會」發生群毆、砍人、槍擊等重大治安事
    件，其等更仗恃「天道盟同心會」之惡勢力，動輒砸店、傷
    人。且其手下組長級幹部召募大批成員，以從事討債、經營
    職業賭場、圍勢特種行業等犯罪行為者，亦不乏其例，諸如
    ：「天道盟同心會」組長辰○○圍勢基隆市○○路「漂亮寶
    貝ＫＴＶ」、孝一路「卡門ＰＵＢ」，組長丑○○圍勢基隆
    市○○路「真善美酒店」，組長蔡傳坤圍勢基隆市○○路「
    消遣ＫＴＶ」、仁二路「金亭」餐廳，組長杜旭昇圍勢基隆
    市○○路「歌神ＫＴＶ」、信一路「Ａ天使」護膚店、「朋
    朋」護膚店、崇安街茶室等特種營業場所，組長黃文杰圍勢
    基隆市○○路「金字塔卡拉ＯＫ」店，組長張齊聖自87年11
    月起，至89年5 月間止，每月固定向圍勢之基隆市○○路「
    延昌」遊藝場、義一路「世紀」遊藝場收取圍勢費新臺幣（
    下同）65,000元，並自88年8 月間起，至89年5 月間止，每
    月固定向基隆市○○路拖吊場收取圍勢費60,000元。因認被
    告涉犯組織犯罪防制條例第第三條第一項之主持、操縱、指
    揮犯罪組織罪嫌云云。
  (五)有關傷害罪嫌之被訴事實（起訴書犯罪事實一(一)(八)(十三)；本院
    卷第222 頁、第224 頁、第226-227 頁）：
  1.緣被害人江大乾與林宗合、林宗興於86年9 月1 日凌晨2 時
    許，在基隆市○○路61號2 樓之「BB酒店」內飲酒完畢後，
    本已買單離去，惟因查覺自己行動電話遺落包廂，遂又再度
    折返酒店。乃途經樓梯間之際，竟遭被告夥同姓名年籍不詳
    之成年男子2 名共同出手圍毆，並因而受有左臉頰裂傷之傷
    害，因認被告涉犯刑法第二百七十七條第一項之傷害罪嫌云
    云。
  2.緣被告於89年4 月28日凌晨4 時許，在基隆市○○○路1 號
    10樓之「卡得利ＫＴＶ」內，與楊少華、石正財及簡建輝夫
    婦飲酒。席間，簡建輝之妻因故與該店女服務生發生口角，
    被告等人並進而誤認斯時亦在該店6 號包廂內消費之告訴人
    午○○已為此報警，遂或持酒杯，或徒手共同毆打告訴人午
    ○○，使告訴人午○○受有右眼眶挫傷、左手腕割傷15公分
    之傷害，因認被告涉犯刑法第二百七十七條第一項之傷害罪
    嫌云云。
  3.緣被告因不滿自己所有之「T8-1111 」號自用小客車遭人開
    槍射擊，遂於89年7 月4 日凌晨某時，在基隆市○○路停車
    場，質問管理員即被害人天○○，乃被害人天○○竟表示毫
    不知情，被告遂與己○○共同毆打被害人天○○成傷，因認
    被告涉犯刑法第二百七十七條第一項之傷害罪嫌云云。
二、答辯意旨略以：
  (一)有關恐嚇之被訴事實：
    被告雖曾於87年11月4 日下午3 時，在基隆市○○○路大香
    港社區，與管委會委員即被害人巳○○發生爭執，並互有對
    罵行止，然被告實無公訴意旨(一)所稱之恐嚇犯行（本院卷第
    22頁、第211 頁）。
  (二)有關違反槍砲彈藥刀械管制條例之被訴事實：
    被告固與甲○○、蘇玉龍、申○○、丙○○、張齊聖等人相
    互認識，惟被告與彼等間，實無公訴意旨(二)所稱，意圖供他
    人犯罪而出借「Ａ槍」、「Ｂ槍」之行為（本院卷第23頁、
    第211 頁）。
  (三)有關殺人未遂之被訴事實：
    「T7-1839 」號自用小客車1 輛雖為被告所有，然因劉昭源
    有意價購，被告遂將該車出借劉昭源使用；至89年7 月5 日
    凌晨5 時40分左右之「調色盤洗車場」殺人未遂事件，被告
    既不知情，亦未參與（本院卷第23頁、第211 頁）。
  (四)有關主持、操縱、指揮犯罪組織之被訴事實：
    被告雖曾參加「天道盟同心會」犯罪組織，然被告早已於86
    年1 月21日辦理自首，且被告亦未曾擔任「天道盟同心會」
    會長乙職（本院卷第22頁、第211 頁）。
  (五)有關傷害之被訴事實：
  1.被告固曾於86年9 月1 日凌晨2 時，在「BB酒店」內，為酒
    後鬧事之客人排難解紛，惟被害人江大乾被毆之事，被告實
    一無所知（本院卷第22頁）。
  2.89年4 月28日凌晨4 時許，被告雖亦在場，然並無毆打告訴
    人午○○之行止（本院卷第22頁）。
  3.被告所有之「T8-1111 」號自用小客車1 輛，固曾在基隆市
    ○○路停車場遭人莫名射擊，惟停車場管理員天○○被毆之
    事，與被告實無關聯（本院卷第23頁）。
三、本院之判斷：
  (一)有關恐嚇之被訴事實（公訴意旨(一)之部分）：
  1.被告曾因自己停放在「大香港社區」地下停車場之自小客車
    ，遭社區警衛（保全人員）鎖其車輪，而於87年11月4 日下
    午3 時左右，在「大香港社區」與管委會委員巳○○、社區
    管理員及社區警衛（保全人員）等人發生爭執之事實，固據
    被告坦承在卷（本院卷第22頁、第211 頁），並經證人即被
    害人巳○○於警詢（警卷(一)第611-616 頁）、本院90年5 月
    15日調查（本院89年度重訴字第18號審判卷(三)巳○○90年5
    月15日訊問筆錄，筆錄外放證物袋內）暨本院95年3 月3 日
    審理時（本院卷第76頁、第80頁）結證明確。惟查：
  (1)證人即被害人巳○○雖曾於警詢中證稱：87年11月4 日下午
    3 時許，被告見其車輛被鎖，遂衝入警衛室破口大罵；伊曾
    對被告解釋：「依社區管理委員會規定，非本社區車輛或未
    購買停車位者，不得將車輛停放在地下停車場」，然被告除
    以穢語辱罵相應，並對伊宣稱「你憑什麼要鎖我的車，你知
    不知道我是誰，我是同心會的會長，你們現在馬上將車輪鎖
    開啟，否則，立刻叫兄弟過來，你們就完蛋了」，更即以行
    動電話通知其口稱之「兄弟」20餘人到場，繼而率領上開20
    餘人衝入管委會辦公室內，輪流打翻桌椅暨作勢欲毆打伊，
    致伊心生畏懼（警卷(一)第611-616 頁）云云。然其嗣於90年
    5 月15日到院應訊時，則係結稱略以：87年11月4 日下午3
    時左右，伊自家中監控螢幕得悉管理中心似乎有人鬧事，伊
    當時身為「大香港社區○○○道委員，遂主動下樓了解情況
    ；乃伊甫一下樓，即見現場已群聚多人，被告則正因其車輪
    遭鎖乙事，以言詞交相指責社區管理員暨要求開鎖；據伊到
    場後之所見，被告當日除曾帶領群眾衝入管理中心、以腳踢
    翻桌椅（惟桌椅並無損壞）、作勢欲對伊施以毆打，並以臺
    語聲稱他是「建榮仔」，是「天道盟同心會」的組頭，即別
    無其他恐嚇言行，且伊亦未曾聽聞被告曾口出「否則，立刻
    叫兄弟過來，你們就完蛋了」等言詞；至伊先前於警詢中聲
    稱之「被告當日揚言『你們現在馬上將車輪鎖開啟，否則，
    立刻叫兄弟過來，你們就完蛋了』」，實乃伊事後自到場員
    警及其他委員輾轉描述之情節所推衍得知（本院89年度重訴
    字第18號審判卷(三)巳○○90年5 月15日訊問筆錄，筆錄外放
    證物袋內）等語。互核上情以觀，證人巳○○於90年5 月15
    日到院應訊之所證，首已迥異於其警詢之所陳。又本院雖曾
    於95年3 月3 日二度傳訊，乃證人巳○○除仍一再證稱：被
    告當日並未聲稱「馬上將鎖開啟，否則叫兄弟過來」，經伊
    表明身分暨提出解釋以後，被告亦未對伊宣稱「若不開鎖，
    將會怎樣怎樣」等語。更甚而改稱：伊於90年5 月15日到院
    應訊時所稱之被告「以腳踢桌椅」、「作勢擬對伊施以毆打
    」、「曾致電召喚『兄弟』並揚言『他是天道盟同心會組頭
    』」等內容，均為伊統合他人轉述情節以後所為之描述，而
    非伊當日所親身見聞之事實（本院卷第76頁、第77頁、第80
    -83 頁）。勾稽以觀，證人巳○○於89年8 月17日之警詢內
    容，究否確係源自於證人巳○○之親身見聞，顯尚未臻明確
    ，且觀其一再修正前次證詞之行止，核亦足使一般人對其「
    歷次」證述產生客觀而合理之懷疑，遑論逕以其警詢所陳，
    論斷被告必有如起訴意旨所載之恐嚇犯行！
  (2)證人石俊雄即本案到場處理之員警，雖曾到庭證稱：當天伊
    接獲大香港社區來電，說有人在社區鬧事，伊遂立即趕至現
    場查看。乃伊到場之後，已見巳○○、辰○○、被告及大香
    港保全公司負責人群聚在社區大門前的廣場爭吵（在場人等
    俱無肢體動作）；伊在辦公室時，並曾「聽」「保全公司負
    責人」說：被告有將桌子推倒，但伊到場時，已經回復原狀
    。「據說」：被告一個人到地下室開車，看到車子被鎖，就
    先說自己是同心會會長，如果不開鎖要叫兄弟，接著雙方先
    從地下室一路吵到辦公室，因被告打電話叫人，大香港社區
    始對伊致電求助（本院89年度重訴字第18號審判卷(六)第13-1
    6 頁）等語在卷。然觀其所證內容，實已足見所稱之被告「
    將桌子推倒」、「揚言其乃同心會會長，如果不開鎖要叫兄
    弟」，概係證人石俊雄獲報到場後之他人轉述，而非其個人
    之親身經歷，是就令所轉述情節未經加油添醋，然其究否與
    事實相符，終非證人石俊雄之所能擔保，遑論進而本此二手
    傳播內容，推論證人巳○○之歷次證言，究應以何次與事實
    相符？又如起訴意旨(一)所稱之恐嚇情節，究否真實存在？
  (3)按犯罪事實應依證據認定之，無證據不得認定犯罪事實。被
    告未經審判證明有罪確定前，推定其為無罪，此為我刑事訴
    訟之基本原則。又公訴案件犯罪證據之蒐集，及提起公訴後
    ，對犯罪事實之舉證責任及指出證明之方法，均屬公訴人之
    職責，原則上法院僅於當事人之主張及舉證範圍內進行調查
    證據，其經法定程序調查證據之結果，認已足以證明犯罪事
    實時，始得為犯罪事實之認定。若其為訴訟上之證明，於通
    常一般人仍有合理之懷疑存在，尚未達於可確信其真實之程
    度者，在該合理懷疑尚未剔除前，自不能為有罪之認定。法
    院不得以偵查機關關於某種犯罪之調查不易，即放棄上開原
    則之堅持，致有違背刑事訴訟無罪推定及嚴格證明之原則，
    其理甚明（最高法院94年度臺上字第2033號判決意旨參照）
    。茲本院遍核全卷事證，除上揭無從直接證明被告恐嚇犯行
    之證人巳○○、石俊雄證述內容，即未見足相適應於起訴意
    旨(一)所稱情節之其他證據資料；兼以公訴人迄本案審結以前
    ，亦不能提出其他足可證明被告此部分犯行之證據資料或指
    出其證明方法（公訴人雖曾聲請本院傳喚證人辰○○到院，
    然其所證內容，概無助於本院就此部分起訴事實之認定，參
    見本院卷第69-75 頁；本院89年度重訴字第18號審判卷(一)第
    424 頁；本院89年度重訴字第18號審判卷(四)第118 頁），則
    本於「罪證有疑，利歸被告」之採證法則，本院理應認為如
    起訴意旨(一)所載之被訴事實，尚屬不能證明。
  2.其次，姑不論被告是否確有如起訴意旨(一)所載之恐嚇行止，
    亦不論證人巳○○歷次證述之可信度究竟如何，單就起訴意
    旨(一)所載之內容而論，實已足見所指被告恐嚇致生危害於他
    人者，無非係：(甲)被告對證人巳○○口稱「馬上將鎖開啟，
    否則叫兄弟立刻過來，你們就完蛋了」；(乙)被告以行動電話
    通知如公訴意旨(四)所載之「天道盟同心會」組員20餘人到場
    ，繼而率領上開20餘人衝入管委會辦公室內，輪流打翻桌椅
    ，並作勢欲毆打被害人巳○○之舉措。惟查：
  (1)細稽證人巳○○於警詢之所陳（暫且不論證人巳○○於警詢
    所陳各節究否實在），被告實乃於宣稱「你憑什麼要鎖我的
    車，你知不知道我是誰，我是同心會的會長，你們現在馬上
    將車輪鎖開啟，否則，立刻叫兄弟過來，你們就完蛋了」等
    語以後，旋「即」以行動電話通知其口稱「兄弟」到場；且
    自被告撥打電話時起，至所指之「兄弟」趕赴現場時止，前
    、後亦僅時隔10分鐘而已（警卷(一)第611-616 頁）。由此足
    見，如(乙)所示之致電「兄弟」，乃至其後隨之而來的強暴舉
    止（打翻桌椅），均係「緊接」在如(甲)所示的言詞宣稱以後
    ；換言之，自起訴所指之整體情節而為觀察，本案所指「惡
    害」，顯然已經實現，並且現實存在。按刑法第三百零五條
    之恐嚇罪，係指單純以將來加害生命、身體、自由、名譽、
    財產之事，恐嚇他人致生危害安全者而言，如對於他人之生
    命、身體等，以現實之強暴脅迫手段加以危害要挾，使人行
    無義務之事或妨害人行使權利，應構成刑法第三百零四條之
    強制罪，而非同法第三百零五條之恐嚇安全罪（最高法院72
    年臺上字第5618號判例意旨參照）。茲本案「惡害」既然已
    經實現，並且存在當下，則其顯然並非僅止於將來之通知，
    是其不能合致刑法第三百零五條恐嚇罪名之構成要件至明，
    遑論進而本此罪名而為論斷。
  (2)又本案被告雖已著手為如(乙)所示之「惡害」實現，然綜觀起
    訴意旨暨證人巳○○之歷次所陳，尤足堪認為，本案實乃肇
    因於「管委會及社區警衛擅自鎖拷被告車輪之行止」。換言
    之，被告縱有如(乙)所示之言行舉止，核其亦係意在向管委會
    及社區警衛取回自己車輛。按刑法第三百零四條之強制罪，
    主要係懲罰行為人以「強暴」、「脅迫」之方法，妨害他人
    意思決定之自由，故行為人除客觀上須有以「強暴」、「脅
    迫」為手段，以使人行無義務之事或妨害人行使權利之行為
    以外，主觀上亦應有妨害他人意思決定之犯意，始足當之。
    茲本案被告固未購買社區車位，亦無隨意使用他人車位之權
    限，惟被告使用、支配自己車輛之權利，猶非因其擅自占用
    他人車位在先，即可率予剝奪；即「大香港社區」或其相關
    車位之區分所有權人，祇能另行訴請被告排除侵害，而不能
    藉由限制被告所有權行使（「鎖拷被告車輪」）之方式，迫
    使被告「不再擅自占用車位」。且此項有關所有權之保障，
    亦恆非多數決（區分所有權人會議或社區管委會決議）所得
    剝奪、侵害。是被告雖妨害他人權利（占用他人車位）在先
    ，然管委會或社區警衛「鎖拷被告車輪」之行為，對被告而
    言，實亦與所有權之侵害行為無殊。準此，被告本於所有權
    人之地位，要求放行車輛，即屬其權利之合法行使，而尤非
    「使人行無義務之事」或「妨害人行使權利」之行為可比，
    是就令如(乙)所示之「惡害」實現行為業已過當，然除非別有
    其他法條罪名可資相繩，被告如(乙)之所為，仍難與刑法第三
    百零四條之強制罪名為等同評價。
  (3)據此，不論公訴人能否證明被告確有如起訴意旨(一)所載之行
    止，單就本案起訴事實而論，顯已不能該當刑法第三百零五
    條恐嚇罪名或刑法第三百零四條強制罪名之構成要件。
  3.綜上，本案既查無積極證據，足認被告確有如起訴意旨(一)所
    載之恐嚇行止；起訴事實亦無從與刑法第三百零五條恐嚇罪
    名或刑法第三百零四條強制罪名為等同評價，從而，本院自
    應就此為無罪之諭知。
  (二)有關違反槍砲彈藥刀械管制條例之被訴事實（公訴意旨(二)之
    部分）：
  1.公訴人認被告涉有如起訴意旨(二)1.所載犯行，固係以丙○○
    於89年10月4 日檢察官偵訊時供稱：「是蘇玉龍通知說亥○○叫我去拿，我拿去藏放，隔天下午張齊聖來將手槍取走」
    ，暨申○○於89年10月3 日檢察官偵訊時陳稱：「該把手槍
    （黑色貝瑞塔92型；「Ａ槍」）是綽號『二郎』（蘇玉龍）
    交給我的，後來是丙○○來拿走，但據我所知該把手槍是甲○○所有，是亥○○要和『太陽會』爭吵所以叫丙○○向我
    拿槍」，資為論據。至公訴人認被告涉有如起訴意旨(二)2.所
    載犯行，則係以申○○於89年9 月5 日警詢中供承：「今年
    4 月份，有在本市○○路拿出一把手槍給人看，該槍枝係丙○○所有，4 月間持有1 把8 釐米手槍（灰色380 制式手槍
    ；「Ｂ槍」），也是丙○○所有」、戌○○於89年9 月1 日
    警詢時陳稱：「申○○今年4 月在其自小客車置物箱拿1 把
    黑色手槍給我看」，暨江浩於89年9 月1 日警詢時陳稱：「
    89年8 月22日（颱風天）我在丁○○的租住處看見申○○拿
    槍出來拆... 」，資為論據。
  2.惟查，槍砲彈藥刀械管制條例罪名之成立（非特僅止於起訴
    意旨所稱之第七條第三項意圖供他人犯罪而出借手槍罪），
    首須所涉之槍砲、彈藥，符合槍砲彈藥刀械管制條例第四條
    所稱管制槍砲、彈藥之定義。雖被告被訴涉嫌違反槍砲彈藥
    刀械管制條例之行為（89年4 月間）後，槍砲彈藥刀械管制
    條例第四條之「管制槍砲」定義業有修正，然觀其法條文義
    ，無論修正前、後，各式管制槍砲必須具備可發射金屬或子
    彈具有殺傷力之要件，各式管制彈藥則須具備殺傷力或破壞
    性等要件規範，則俱無二致。準此以言，起訴意旨(二)所稱之
    「Ａ槍」、「Ｂ槍」，究否可發射金屬或子彈，具有殺傷力
    ，即與被告被訴罪名能否成立至為攸關。而槍砲、彈藥究否
    具有殺傷力或破壞性之檢驗，具有高度專業性，是自應指定
    對槍枝、彈藥具有特別知識經驗之人，就此為專業鑑別，而
    尤非可逕以當事人或證人陳述，做為論斷其是否具備殺傷力
    之唯一準據。乃經本院遍核全卷事證，不僅俱無「Ａ槍」、
    「Ｂ槍」究否具有殺傷力或破壞性之專業鑑定報告足資參佐
    ，起訴所指之「Ａ槍」、「Ｂ槍」復未經扣案，致本院亦無
    從委請對槍枝、彈藥具有特別知識經驗之人就此為專業鑑別
    ，則其究否槍砲彈藥刀械管制條例所列管槍枝，首即未臻明
    確；兼以遍觀申○○、丙○○、戌○○、江浩之所陳內容，
    亦核與「Ａ槍」、「Ｂ槍」可否發射金屬或子彈乙節無涉，
    而無助於本院對「Ａ槍」、「Ｂ槍」殺傷力有無之認定，則
    本於「罪證有疑，利歸被告」之採證法則，本院自當逕為對
    被告有利之推認，即涉案槍枝不能發射金屬或子彈，無殺傷
    力，核非槍砲彈藥刀械管制條例所明定列管之槍枝。茲涉案
    槍枝既非槍砲彈藥刀械管制條例所明定列管之槍枝，被訴之
    槍砲彈藥刀械管制條例第七條第三項意圖供他人犯罪而出借
    手槍罪名，自亦無由成立。從而，爰不再就申○○、丙○○
    、戌○○、江浩所指之槍枝交付過程贅為指駁，並應就此為
    無罪之諭知。
  (三)有關殺人未遂之被訴事實（公訴意旨(三)之部分）：
  1.「調色盤洗車場」（基隆市○○路32號）係由案外人吳孝中
    之胞弟乙○○所開設；至辛○○則為乙○○所聘僱員工。89
    年7 月5 日，辛○○因自前日晚間工作至是日凌晨，遂與友
    人子○○、癸○○夜宿在「調色盤洗車場」內，乃於猶熟睡
    未醒之清晨5 時40分左右，竟遭姓名年籍不詳之成年男子多
    名入內持刀砍殺；辛○○、子○○、癸○○3 人措不及防，
    辛○○因而受有右前臂、手腕、肩部兩側、膝蓋切割傷併發
    出血休克症狀，其刀傷多處深及骨骼等傷害；子○○則受有
    左前臂、左臂及左腰多處切割傷、背部約10公分長寬、4 公
    分深之刀傷，其左手前臂刀傷併尺神經斷裂共5 條肌腱斷裂
    等傷害；癸○○亦受有右手多處砍傷共長50公分、左手砍傷
    長10公分、右背砍傷長10公分合併肋骨斷裂及肋膜撕裂、右
    前胸砍傷長10公分、右臂砍傷長5 公分、併出血性休克，其
    左背刀傷深及肋骨和肋膜腔破裂、右上臂刀傷深及肌肉併二
    頭肌及三頭肌斷裂等傷害。此業據證人乙○○（本院卷第91
    頁、第92頁）；證人即被害人辛○○（本院卷第101 頁、第
    104 頁；警卷(二)第69-72 頁）、子○○（本院卷第96頁、第
    99頁；本院89年度重訴字第18號審判卷(三)證物袋內；警卷(二)
    第91-93 頁）、癸○○（本院卷第105 頁；警卷(二)第53-55
    頁）於警詢暨本院調查、審理時證述歷歷，且有辛○○89年
    8 月17日長庚紀念醫院診斷證明書1 紙（警卷(二)第144 頁）
    、癸○○89年7 月12日長庚紀念醫院診斷證明書1 紙（警卷
    (二)第153 頁）、辛○○病歷表1 份（本院89年度重訴字第18
    號審判卷(六)第37-96 頁）、連囿鼎病歷表1 份（本院89年度
    重訴字第18號審判卷(六)第97-124頁、第137-148 頁）、癸○○病歷表1 份（本院89年度重訴字第18號審判卷(六)第125-13
    6 頁、第149-195 頁）在卷可考。
  2.辛○○、子○○、癸○○遭人砍殺成傷之上開客觀事實，固
    屬本院所首堪認定；惟經核閱全卷事證，本案經指證曾「參
    與或指揮兇案」者，僅劉昭源、己○○、庚○○3 人。即本
    案經指證「曾在案發現場出現」者，除劉昭源、己○○、庚○○3 人之外，即別無他人。此觀諸下列證人證述暨指認過
    程自明：
  證人子○○、辛○○於89年8 月11日警詢時證稱略以：他們
    都手持西瓜刀，進來沒有講話就往伊等砍，警方所提示口罩
    （上有劉昭源簽名捺印）之花色式樣，即為案發時歹徒所戴
    口罩，便利商店錄影帶中購物之男子（劉昭源）即為案發當
    日指揮歹徒砍殺伊等之人。（子○○：警卷(二)第94-98 頁；
    辛○○：警卷(二)第73-76 頁、第77-78 頁）
  證人癸○○於89年8 月18日警詢證稱略以：警方所提示口罩
    （上有劉昭源簽名捺印）之花色式樣，即為案發時歹徒所戴
    口罩，便利商店錄影帶中購物之男子（劉昭源）即為案發當
    日指揮歹徒砍殺伊之人。（警卷(二)第57-61 頁）
  證人辛○○於89年8 月17日警詢時證稱：「警方提示照片其
    中己○○、庚○○亦係當日入內砍殺我們之人... 庚○○係
    濃眉粗有點八字眉型、五分頭... 己○○也是濃眉、髮型和
    口卡上一樣。」（警卷(二)第81-84 頁）
  證人癸○○於89年8 月18日警詢時證稱：「警方提示照片中
    己○○也是砍殺我的歹徒... 因他除了頭髮蓬亂外，就是粗
    濃眉及那個眼神最好認，且他體型略胖。」（警卷(二)第57-6
    1 頁）
  本院於90年5 月9 日開庭調查時，曾命同案被告己○○、林
    宗榮以口罩覆面，乃證人辛○○猶能當庭指出同案被告己○○即係案發當時在「調色盤洗車場」現場之人，並結證略稱
    ：「個子比較矮的（即己○○）有在現場，就是訊問時供陳
    站在休息室的門口外二名男子中個子比較矮的那一名，另外
    一個個子比較高也是粗眉毛，眉型跟己○○類似。」（本院
    89年度重訴字第18號審判卷(三)證物袋內）
  本院於91年3 月15日開庭調查時，曾以錯置己○○、庚○○
    、林宗榮暨不相干第三者之方式，命證人辛○○再次指認，
    乃證人辛○○仍係當庭指出己○○、庚○○即係案發當時在
    「調色盤洗車場」現場之人，並結證稱：「（己○○、庚○○）都沒有動手，只是站在門口看其他人砍我們... 當時有
    人躲在桌子下，己○○、庚○○有用手勢比桌子，下手的人
    就到桌子底下砍... （當時他們都戴口罩），因為眉毛的特
    徵讓我印象深刻。」且經本院對證人辛○○提示「己○○、
    庚○○、林宗榮於案發後之89年8 月23日，在基隆市警察局
    第四分局製作筆錄時所拍攝照片」，證人辛○○亦係明確指
    出涉案者即己○○、庚○○無誤。（本院89年度重訴字第18
    號審判卷(五)證物袋內）
  證人辛○○經臺灣高等法院於92年5 月16日傳訊結果（按：
    己○○、庚○○、林宗榮被訴殺人未遂犯行，經本院於91年
    5 月10日，以89年度重訴字第18號為一審判決之後，因檢察
    官暨同案被告互有上訴，遂由臺灣高等法院以91年度上訴字
    第1957號分案受理），仍係明白指出己○○、庚○○即係案
    發當日前往「調色盤洗車場」行凶之人，並結證略以：己○○、庚○○當時係站立門口指揮持刀者行凶。（臺灣高等法
    院91年度上訴字第1957號審判卷(三)第134 頁）
  本院曾於95年3 月17日傳喚證人即被害人辛○○、子○○、
    癸○○到庭，藉以辨明彼3 人於案發當日所見聞事實，與被
    告究竟有無關聯，即辛○○、子○○、張秉輝3 人，究竟曾
    否見聞被告當日在場並有參與或指揮本起兇案之言行，然徵
    諸證人辛○○、子○○、癸○○如下所述之證述內容，實仍
    無足據為對被告不利之推論：
  (甲)證人子○○係證稱略以：案發當時，我與辛○○、癸○○本
    係在調色盤洗車場裡面的房間睡覺，突然一堆人衝進來，很
    大聲，我被驚醒，當場見到一堆人手持刀子，頭戴安全帽，
    面覆口罩，並朝我們3 人一陣亂砍，因我並不認識當日亂砍
    我們的歹徒，也未曾聽聞在場歹徒曾有如何內容之交談，故
    我無法確認在庭被告當時是否亦同在現場。（本院卷第96頁
    、第97頁）
  (乙)證人辛○○則證稱略以：我是調色盤洗車場的員工，子○○
    、癸○○2 人是我的朋友，案發當日，我睡覺睡到一半，突
    然被砍到痛醒，當時，只見一堆人頭戴安全帽、面覆口罩朝
    我們衝過來，我根本無從辨識歹徒究竟何人，遑論對之提出
    刑事告訴。（本院卷第101 頁、第102 頁）
  (丙)證人癸○○亦證稱略以：當時我在睡覺，是在被砍後才猛然
    驚醒，且因當時我慌張躲避尤有未及，遑論仔細注意在場歹
    徒之形貌特徵。（本院卷第105 頁、第106 頁）
  3.實則，本案足可指向被告之客觀事證，無非係：(甲)案發時段
    ，「T7-1839 號自小客車」乃被告所有。此分據被告及劉昭
    源陳述明確（被告：本院卷第23頁；劉昭源：警卷(二)第1-6
    頁），並有車籍作業系統查詢認可資料1 紙（警卷(二)第168-
    169 頁）在卷可考。(乙)劉昭源曾於89年7 月5 日凌晨5 時29
    分，駕駛被告所有之「T7-1839 」號自小客車至基隆市○○
    路261 號OK便利商店購買口罩3 副。此亦據劉昭源自陳無誤
    （警卷(二)第1-6 頁），並經OK便利商店店員古緯娉證述明確
    （警卷(二)第111-114 頁），且有劉昭源前往該便利商店購買
    口罩之監視攝錄翻拍照片1 張（警卷(二)第133 頁）附卷可稽
    。(丙)歸納證人辛○○、子○○、張秉輝之歷次證述內容（參
    見前述），亦不難發現渠3 人所指出之事實，除劉昭源、己○○、庚○○均曾在場參與或指揮兇案，並包括「作案歹徒
    覆面口罩之花色樣式，實與劉昭源於89年7 月5 日凌晨5 時
    29分，駕駛被告所有之『T7-1839 』號自小客車至基隆市○○路261 號OK便利商店所購買之口罩相同」（子○○：警卷
    (二)第94-98 頁；辛○○：警卷(二)第73-76 頁、第77-78 頁；
    癸○○：警卷(二)第57-61 頁）。(丁)劉昭源雖否認其購買口罩
    之目的，係為覆面前往「調色盤洗車場」持械作案，亦否認
    曾經在場參與或指揮兇案（警卷(二)第1-6 頁），然觀諸證人
    酉○○於89年7 月29日警詢時證稱：當天我在仁祥醫院門口
    看到二部車，一部白色廂型車，車號「T7-1839 」（即劉昭
    源於89年7 月5 日駕駛車輛），另一部喜美白色，車內有6
    、7 人手持電擊棒，凌晨4 時許我聽計程車朋友說看到那部
    廂型車，將近5 時許，計程車朋友再度來電告稱「調色盤洗
    車場」員工已遭人砍殺（警卷(二)第36-37 頁）等語；證人郭
    武豪於89年8 月1 日警詢時證稱：「89年7 月5 日清晨3 時
    許，我與友人一起到基隆市仁祥醫院旁商談事情，就看見T7
    -1839 號白色客貨車（即劉昭源於89年7 月5 日駕駛車輛）
    及7、8部機車約15人左右，從醫院下來，我的友人說這些人
    是天道盟同心會的人，叫我把車號記下，並要通知乙○○叫
    他小心點，因之前乙○○曾與人打架，我怕這些人會找他的
    麻煩，之後又在大慶大城德安路口看見該T7-1839 號白色客
    貨車從西定路方向駛入德安路停在北二高附近，約10餘分鐘
    又駛出從我面前經過，並停車德安路、復興路旁之OK便利商
    店，有看見司機進入商店內購物，一會兒回車後又駛出朝西
    定路方向去... 」（警卷(二)第117-122 頁）等語，實已足見
    劉昭源確曾駕駛被告所有之「T7-1839 號自小客車」於案發
    時段前、後，在案發現場（基隆市○○路32號之「調色盤洗
    車場」）附近逗留盤旋，且當日搭乘該部自小客車者，均係
    隨身攜帶刀械。惟查：
  (1)被告出借「T7-1839 號自小客車」予劉昭源使用之實際原因
    ，首非可特定於起訴意旨所稱，「被告因主觀認定如起訴意
    旨(五)3.所述之汽車槍擊事件，實乃犯罪組織『太陽會』分子
    吳孝中等人所為，為圖報復，遂將自己車輛提供予劉昭源，
    進而指示劉昭源率眾犯本案」之乙端；兼以本案發生（95年
    7 月5 日清晨5 時40分左右）以前，被告除「T7-1839 」號
    自小客車之外，另有「T8-1111 」號自小客車1 輛可資代步
    ，雖「T8-1111 」號自小客車於89年7 月4 日遭人槍擊（參
    見劉昭源於警詢所陳內容，警卷(二)第5 頁；被告於本院所陳
    內容，本院卷第23頁。另起訴意旨亦認89年7 月5 日之「調
    色盤洗車場」兇案，實乃肇因於被告所有之「T8-1111 」號
    自小客車於89年7 月4 日遭人開槍射擊後，被告亟思報復之
    所致，即如起訴意旨(三)之所載），然此要非被告所得預見。
    準此，劉昭源陳稱：「T7-1839 號自小客車」是我向被告借
    用，期間自89年6 月初起，至89年7 月15日止（警卷(二)第4
    頁）等語，自未逾越吾人日常生活之體察，且此亦不因被告
    究否「天道盟同心會」會長？劉昭源究否「天道盟同心會」
    組長級成員？而異其結論。茲「T7-1839 號自小客車」既有
    可能早於本案發生以前，即經被告出借予劉昭源使用，佐以
    劉昭源曾於警詢陳稱：我於89年7 月5 日凌晨5 時29分，駕
    駛被告所有之「T7-1839 」號自小客車至便利商店購買口罩
    ，俟同日上午6 時30分左右始返抵家門（警卷(二)第4 頁）等
    語，顯見本案發生期間，「T7-1839 」號自小客車亦不曾脫
    離劉昭源之持有，則「『T7-1839 號自小客車』曾於案發時
    段前、後，在案發現場（基隆市○○路32號之「調色盤洗車
    場」）附近逗留盤旋，且當日搭乘該部自小客車之人，均係
    隨身攜帶刀械」等事實，自猶尚未可直接推論本案必係出自
    被告授意。
  (2)姑不論劉昭源陳稱向被告商借「T7-1839 」號自小客車使用
    等上開情詞究否實在，證人丙○○亦曾於89年10月4 日警詢
    時證稱：T7-1839 號龐蒂克休旅車車主是被告，平時是由我
    與被告共同使用（89年度偵字第4114號偵查卷第7-8 頁）等
    語。顯見，「T7-1839 號自小客車」雖係登記為被告所有，
    然證人丙○○實亦不乏單獨使用該車之機會，則何以「『T7
    -1839 號自小客車』曾於案發時段前、後，在案發現場（基
    隆市○○路32號之「調色盤洗車場」）附近逗留盤旋，且當
    日搭乘該部自小客車之人，均係隨身攜帶刀械」等事實，可
    以置證人丙○○亦可自由使用該車之情節不論，而逕與被告
    產生連結？又證人丙○○固另證稱：他人若要使用該車，必
    須徵得被告同意（89年度偵字第4114號偵查卷第7-8 頁）等
    語；惟查，「T7-1839 號自小客車」既係被告之私人所有，
    就令證人丙○○得以使用，惟有權將之出借予他人者，終究
    僅止於得以任意支配該車之所有權人即被告本人，而非僅一
    時占有、使用該車之證人丙○○；且就令被告曾經同意出借
    ，然除非另查有積極證據足可認定「被告就借用人利用該車
    作姦犯科之情節，於允諾借車之初已有認識，並有提供該人
    助力或將該人犯案結果視為自己犯案之意思」，本院究不能
    僅因被告同意出借該車之行為，即責令被告應一併承擔與該
    車相關之全部犯行。準此，「『T7-1839 號自小客車』曾於
    案發時段前、後，在案發現場（基隆市○○路32號之「調色
    盤洗車場」）附近逗留盤旋，且當日搭乘該部自小客車之人
    ，均係隨身攜帶刀械」等事實，之於本案被告之涉案程度而
    言，核無舉足輕重之證明價值，事極顯然。
  4.證人子○○雖曾於本院審理時到庭聲稱：辛○○事後曾對我
    泛稱，本起事件實乃肇因於他老闆（乙○○）與人結仇之前
    事（本院卷第99-100頁）等語；證人辛○○亦曾附和陳稱略
    以：我後來聽朋友說，因我老闆（乙○○）幫派（天道盟太
    陽會）與基隆另一個幫派（天道盟同心會）不合，所以我才
    會無故被捲入本起事件（本院卷第101-102 頁）等語；證人
    乙○○則於警詢中證稱略以：我曾於89年5 月20日凌晨5 時
    左右，在「銅鑼灣ＫＴＶ」與同心會成員「阿仁」（己○○
    ）互毆掛彩（斯時，吳孝中亦在現場），乃太陽會副會長徐
    文賢竟為此事率眾砸同心會照管場子（『太空梭』）示警（
    惟乙○○自始否認其與胞兄吳孝中均係太陽會之組織成員）
    。自此，同心會遂與太陽會互生嫌隙，被告（乙○○陳稱被
    告乃同心會會長）亦可能因而認定「其『T8-1111 』號座車
    於89年7 月4 日遭不明人士開槍射擊」乙事，概係出自於太
    陽會組織成員之手，並為此而亟思報復，我即曾接獲友人轉
    知被告已對外放話要找我與吳孝中2 人，並曾具體宣稱「遇
    到即要殺我們」（警卷(一)第626-631 頁）等語。然查：
  (1)證人辛○○首即無從提供所指「朋友」之姓名年籍俾本院傳
    訊查考，則其所指「朋友」究係如何得悉「辛○○老闆與人
    結仇」，首已足堪啟人疑竇。其次，證人辛○○於本院審理
    時，曾一再強調其係經由報章媒體之披露，始輾轉獲悉「同
    心會」等犯罪組織互為尋仇之梗概（本院卷第101-102 頁）
    ，則斯時新聞媒體對於本案之關注（大量報導），自亦可見
    一斑；則以當時新聞媒體報導之頻繁，證人辛○○及其「朋
    友」所指之本案肇因，係源於「彼等接收新聞媒體所披露訊
    息以後，徒憑想像之主觀臆測暨揣度」之可能，自尤無可排
    除。更何況，證人辛○○既係無辜受累，甚而因此禍及並非
    「調色盤洗車場」員工之友人即證人子○○、癸○○，兼以
    彼3 人無辜受累傷勢之嚴重（證人子○○稱其左手小指因左
    上臂肌腱、神經受傷而喪失知覺，本院卷第96頁參照；證人
    辛○○稱「第1 刀是砍在我的右手，砍到手掌快要掉下來」
    、「我只有左手沒事，右手、雙腳都斷了」、「右手原先的
    寫字、握東西等細部功能已經喪失... 腿部不能很激烈跑步
    ... 」，本院卷第101 頁、第104 頁參照；證人癸○○稱「
    我的右手掌、右上臂、左臂肘關節、右前胸、右後背、龍尾
    股被砍... 」，本院卷第105 頁），就令證人辛○○為免惹
    禍上身而不願再予訴究（不願提出刑事告訴），惟衡諸常情
    ，彼3 人實應無全不思向「調色盤洗車場」老闆乙○○查其
    事發梗概之理，乃證人辛○○、子○○、癸○○就事發肇因
    除一概不加聞問，證人辛○○並聲稱：老闆乙○○只有我在
    醫院昏迷時來過一次，對我說好好休養，我傷勢痊癒後，便
    再也沒有回「調色盤洗車場」上班，醫藥費用也是我自己出
    的（本院卷第104 頁）等語；證人子○○亦聲稱：事發之後
    ，我並未與辛○○討論此事應如何處理（本院卷第100 頁）
    等語；證人癸○○則聲稱：案發之後，我既未向任何人（包
    括辛○○）確認其事發原因，亦未想過要向何人追討醫藥費
    用，我「自認倒楣」（本院卷第106-107 頁）等語，則彼3
    人無辜遭此橫禍後之行止，實亦令人匪思，並尤足使一般人
    產生本案恐另有別情之合理懷疑，遑論進而依據彼等所陳之
    上揭傳聞（聽說）內容，推論被告就此之涉案程度。
  (2)證人乙○○即「調色盤洗車場」老闆固曾於警詢中陳述如前
    ，惟查，證人乙○○首即未曾提供所指，轉知「被告對外放
    話要找吳孝中、乙○○，並宣稱『遇到將殺害其2 人』」之
    朋友姓名年籍，遑論傳訊其人到院以辨明所述情節真偽。其
    次，推敲證人乙○○之上揭警詢語意，實已明顯可知所謂「
    被告可能因太陽會與同心會之宿怨而認定『其T8-1111 號座
    車於89年7 月4 日遭不明人士開槍射擊』乙事，概係太陽會
    組織成員之所為而亟思報復」云云，不過是證人乙○○聽聞
    朋友轉述「被告對外放話找人暨宣稱『遇到將殺之』」等情
    節以後之主觀推想。此觀之證人乙○○於本院95年3 月17日
    審理時結稱：我於89年8 月1 日之警詢所陳，既非出自我親
    身經歷，亦非出於我親眼目睹，且其部分內容，實係我個人
    之主觀猜測，因為我當時擔心二哥吳孝中會有危險（推其語
    意，乙○○應係擔心所指友人轉述之「被告對外放話要找吳
    孝中、乙○○，並宣稱『遇到將殺害其2 人』」之情節，並
    非空穴來風），所以我才會於警詢中為如此內容之陳述（本
    院卷第93-94 頁）等語益明。茲證人乙○○於警詢之所陳，
    既係源於證人一己欠缺客觀佐證之臆測、揣度，依刑事訴訟
    法第一百六十條規定，其警詢所陳內容已無證據能力之可言
    ，遑論進而本此內容推衍辛○○、子○○、癸○○於前揭時
    、地遭人持刀砍殺之原因！況且，證人乙○○並非遲至本院
    95年3 月17日審理始翻異改稱「我認為被告應與本案無關」
    ，而係早於89年8 月1 日接受員警詢問時，即曾表示「（問
    ：89年7 月4 日凌晨亥○○所有之車號T8-1111 遭人開槍示
    警，隔日【即89年7 月5 日】你經營之洗車店即遭人砍殺，
    是否有關聯？）應該沒有關係，不知道誰開槍... 」（警卷
    (一)第626-631 頁），勾稽以觀，除足徵證人乙○○於本院95
    年3 月17日審理之所證，並非係其事後迴護被告之詞，且尤
    足使一般人對其同日警詢所指，「被告可能因認定其『T8-1
    111 』號座車於89年7 月4 日遭不明人士開槍射擊乙事，概
    係出自太陽會組織成員之手，遂對外放話要找我與吳孝中2
    人，並具體宣稱『遇到即要殺我們』」之「調色盤洗車場」
    砍殺事件成因，產生合理之懷疑。再者，姑不論證人乙○○
    於警詢之所陳，究否其個人之臆測、揣度，抑其內容有無齟
    齬、矛盾，被告縱果因太陽會與同心會之宿怨，而認定其座
    車係遭太陽會成員開槍射擊，並因而亟思報復，乃對外放話
    找乙○○、吳孝中暨具體宣稱「遇到將殺害之」等語，核亦
    僅為本案「調色盤洗車場」砍殺事件之「可能」肇因之一，
    倘別無其他事證，按諸「罪證有疑，利歸被告」之論證法則
    ，本院尤無逕以是項「可能」排除其他，並進而認定「辛○○、子○○、癸○○遭人持刀砍殺事件，『必』係源於被告
    之授意」。更何況，證人乙○○由始至終，概不承認其本人
    即太陽會之組織成員，並迭次聲稱其胞兄吳孝中亦非太陽會
    之組織成員，則就令被告果因「T8-1111 」號座車於89年7
    月4 日遭太陽會組織成員開槍射擊而亟思報復，何以竟選擇
    並非太陽會組織成員之證人乙○○、案外人吳孝中為其下手
    對象？勾稽以觀，尤足徵證人乙○○於警詢所指情節之矛盾
    吊詭，遑論進而據為如起訴意旨之推論！
  (3)至證人申○○雖曾於89年10月3 日警詢時，證稱：「（問：
    發生在復興路調色盤汽車美容殺人未遂案，你有無參與？）
    沒有，但『據我所知』是己○○的同學劉昭源綽號『阿二』
    所指使，劉昭源還有去買口罩。（問：劉昭源為何要帶人到
    調色盤殺人？）是為了亥○○自小客車被人槍擊」（89年度
    偵字第3609號偵查卷第201-202 頁）等語；然證人申○○既
    稱其並未參與，則所指「據稱」之來源為何，核已足堪啟人
    疑竇，兼以證人申○○屢傳未到（95年4 月28日審理期日；
    95年5 月26日審理期日），則證人申○○於警詢所指，「劉
    昭源因亥○○自小客車被人槍擊而率眾至調色盤殺人」之實
    情究竟如何？亦即，劉昭源究係因被告之授意，或係為求一
    己之表現（且未得被告同意），始率眾為本起犯行？又證人
    申○○究係憑恃其主觀揣測，抑係憑恃己身之客觀見聞，始
    為上開警詢內容之陳述？凡此，本院概已無從辨明。茲證人
    申○○於警詢所陳內容，既然查有上開疑點，則其所證之不
    足為憑，事甚灼明。
  5.茲證人辛○○、子○○、癸○○固指渠3 人係遭劉昭源、己○○、庚○○率同姓名年籍不詳之成年男子數名砍殺成傷（
    參見前述）；被告亦坦承與劉昭源、己○○、庚○○相互認
    識（本院卷第24頁、第25頁）。惟單憑上開情節，核已無足
    為「被告曾於89年7 月5 日清晨5 時40分左右，在『調色盤
    洗車場』之案發現場出現」之推論，遑論憑以認定「被告曾
    否指揮或參與本起砍殺行為」。蓋參諸前揭種種「傳聞」，
    本案雖不能排除係肇因於幫派尋仇之可能，然此項「可能」
    ，終究未至「已幾近完全排除其他原因」之程度；「被告為
    尋仇而授意劉昭源、己○○、庚○○率眾犯案」既非本案可
    能之唯一成因，就令被告果係起訴意旨所稱之天道盟同心會
    會長，或劉昭源、己○○、庚○○果係起訴意旨所指之天道
    盟同心會組長級成員，本院亦不能僅因劉昭源、己○○、庚○○之指揮、參與行為，即認被告與劉昭源、己○○、庚○○彼此間，必有所謂之犯意聯絡或行為分擔。從而，無論劉
    昭源、己○○、庚○○被訴罪名能否成立，抑或應另行成立
    其他罪名，本院均無從以本案薄弱之事證，責令被告與劉昭
    源、己○○、庚○○承擔相同之刑事責任。
  6.按犯罪事實應依證據認定之，無證據不得認定犯罪事實。被
    告未經審判證明有罪確定前，推定其為無罪，此為我刑事訴
    訟之基本原則。又公訴案件犯罪證據之蒐集，及提起公訴後
    ，對犯罪事實之舉證責任及指出證明之方法，均屬公訴人之
    職責，原則上法院僅於當事人之主張及舉證範圍內進行調查
    證據，其經法定程序調查證據之結果，認已足以證明犯罪事
    實時，始得為犯罪事實之認定。若其為訴訟上之證明，於通
    常一般人仍有合理之懷疑存在，尚未達於可確信其真實之程
    度者，在該合理懷疑尚未剔除前，自不能為有罪之認定。法
    院不得以偵查機關關於某種犯罪之調查不易，即放棄上開原
    則之堅持，致有違背刑事訴訟無罪推定及嚴格證明之原則，
    其理甚明（最高法院94年度臺上字第2033號判決意旨參照）
    。茲證人辛○○、子○○、癸○○3 人，於89年7 月5 日清
    晨5 時40分左右，在「調色盤洗車場」（基隆市○○路32號
    ）遭人砍殺成傷等事實，雖核無可疑；且自證人辛○○、子
    ○○、癸○○3 人之指證內容推敲，亦不能排除己○○、庚○○、劉昭源之涉案可能，然此終究無從直接推導出被告與
    實行砍殺者間，必有犯意聯絡或行為分擔之結論，兼以公訴
    人迄本案審結以前，亦不能提出其他足可證明被告此部分犯
    行之證據資料或指出其證明方法，則本於「罪證有疑，利歸
    被告」之採證法則，本院理應認為如起訴意旨(三)所載之被訴
    事實，顯然不能證明，並應就此為無罪之諭知。
  (四)有關主持、操縱、指揮犯罪組織之被訴事實（公訴意旨(四)之
    部分）：
  1.按已經提起公訴或自訴之案件，在同一法院重行起訴者，應
    依刑事訴訟法第三百零三條第二款規定，諭知不受理之判決
    。
  2.徵諸起訴意旨(四)之所載，本案被告被訴主持、操縱、指揮犯
    罪組織者，固係：「被告明知『天道盟同心會』係以破壞社
    會秩序、危害他人生命、身體、自由、財產等犯罪為宗旨，
    而為具有『集團性』、『常習性』、『脅迫性』、『暴力性
    』之犯罪組織；且自會長以下，並有副會長、委員、組長等
    首長成員之設置，其每組成員亦配屬有幫眾多人，而為3 人
    以上，有內部管理結構之組織，猶於85年7、8月間，在基隆
    市參加該犯罪組織而擔任副會長乙職。嗣組織犯罪防制條例
    雖於85年12月13日經政府公告施行，然其並未自首解散，並
    因前、後任會長張勝福、李聰敏之相繼入獄，而成為「天道
    盟同心會」之第三任會長，負責主持、操縱並指揮「天道盟
    同心會」之犯罪組織。其間，被告亦曾分別於87年12月底、
    89年4 月初，以會長身分，或召集該組織組長級以上幹部，
    或召集該組織成員，藉以團結組織黨羽。此外，為求消弭『
    天道盟太陽會』在基隆市之勢力，使『天道盟同心會』得以
    在基隆市區獨大，被告及其手下每與『天道盟太陽會』旗下
    成員發生群毆、砍人、槍擊等重大危害治安事件；其組織成
    員更動輒借助『天道盟同心會』組織勢力，在外砸店、傷人
    ；且為擴充組織經費，其組長級幹部亦須不時大量召募成員
    ，藉以從事暴力討債、經營職業賭場、圍勢特種行業等種種
    犯罪行為」（以下簡稱「被訴違反組織犯罪防制條例之『本
    案』」）。此對照起訴書犯罪事實一引言暨一(三)(四)所載內容
    （本院卷第220-222 頁、第222-223 頁）即明。惟查：
  (1)「被告明知由案外人吳明貴所發起之『天道盟同心會』係三
    人以上，有發起人、會長、副會長、顧問、委員、組長及會
    員等內部管理結構，以對抗『天道盟太陽會』（以下簡稱太
    陽會）勢力及為基隆市各特種行業圍勢等為犯罪宗旨，而具
    有集團性、常習性及脅迫性之不法犯罪組織，猶於85年7、8
    月間，應會長即案外人李聰敏之邀，加入同心會擔任副會長
    ，至組織犯罪防制條例於85年12月13日經政府公告施行後，
    仍未自首解散。嗣因其下組長即案外人己○○另涉妨害自由
    案，於86年1 月14日經警逮捕，供出同心會之內部組織成員
    ，始於同年月17日晚間9 時許，在基隆市○○路為警逮獲，
    並於偵查中自白其為副會長」等情節，早於本案繫屬以前（
    本案繫屬時間：89年12月28日），即經檢察官於86年3 月20
    日，以86年度偵字第353 號起訴書向本院提起公訴，於86年
    4 月3 日繫屬本院，並經本院以86年度訴字第193 號刑事判
    決，論處被告「指揮犯罪組織，累犯，處有期徒刑壹年捌月
    。並於刑之執行完畢或赦免後，令入勞動場所，強制工作
    年。」嗣則先、後因：(甲)臺灣高等法院以86年度上訴字第33
    68號刑事判決，撤銷一審判決，改論處被告「參與犯罪組織
    ，累犯，處有期徒刑柒月。並於刑之執行完畢或赦免後，令
    入勞動場所，強制工作年。」乃經最高法院以88年度臺上
    字第6247號刑事判決撤銷二審判決並發回更審；(乙)臺灣高等
    法院以88年度上更(一)字第727 號刑事判決駁回上訴，乃又經
    最高法院以91年度臺上字第6775號刑事判決撤銷二審判決並
    發回更審；(丙)臺灣高等法院以94年度上更(二)緝字第5 號刑事
    判決，撤銷一審判決，改論處被告「參與犯罪組織，累犯，
    處有期徒刑柒月。並於刑之執行完畢或赦免後，令入勞動場
    所，強制工作年。」乃再經最高法院於95年6 月23日，以
    95年度臺上字第3480號撤銷發回，致迄未確定（以下簡稱「
    被訴違反組織犯罪防制條例之『前案』」）。此除有臺灣高
    等法院被告前案紀錄表在卷可參，並經本院職權借調臺灣高
    等法院94年度上更(二)緝字第5 號刑事案卷（包括臺灣基隆地
    方法院檢察署86年度偵字第353 號偵查卷；本院86年度訴字
    第193 號審判卷；臺灣高等法院86年度上訴字第3368號審判
    卷；最高法院88年度臺上字第6247號卷宗；臺灣高等法院88
    年度上更(一)字第727 號審判卷；最高法院91年度臺上字第67
    75號卷宗；臺灣高等法院94年度上更(二)緝字第5 號審判卷）
    核閱無訛，並有上開卷宗影本可考，且有本院網路查詢列印
    之臺灣高等法院88年度上更(一)字第727 號刑事判決（本院卷
    第234-236 頁）、最高法院91年度臺上字第6775號刑事判決
    （本院卷第237-238 頁）、臺灣高等法院94年度上更(二)緝字
    第5 號刑事判決（本院卷第239-242 頁）、最高法院95年度
    臺上字第3480號刑事判決（本院卷第243-244 頁）各1 件在
    卷足佐。
  (2)按所謂組織犯罪防制條例第三條第一項及第二項所稱之「參
    與」犯罪組織，係指加入犯罪組織成為組織之成員，至其行
    為是否仍在繼續中，則以其有無持續參加組織活動或保持聯
    絡為斷，此項犯罪行為依法應由代表國家追訴犯罪之檢察官
    負舉證責任。若組織成員在參與行為未發覺前自首，或長期
    未與組織保持聯絡亦未參加活動等事實，足以證明其確已脫
    離犯罪組織者，即不能認其尚在繼續參與。此業據司法院大
    法官會議釋字第556 號解釋闡明在案。申言之，「參與」犯
    罪組織，為繼續犯，一經「參與」，罪即成立，其犯罪行為
    在繼續中，於未經自首或有其他積極事實足以證明其確已脫
    離該組織以前，「參與」犯罪行為繼續存在。準此，「參與
    」犯罪結社行為繼續之時間終點，一為「自首」，一為「有
    其他事實證明已脫離該犯罪結社之時」；即「參與」犯罪組
    織罪名之成立，並不以行為人「參與」犯罪結社以後，猶有
    如何實際之犯罪行為，或並無其他職業為其必要。若「參與
    」犯罪組織以後，迄未自首，或並無積極事實足認其確已脫
    離組織，縱長期未參加該犯罪組織之不法活動，然仍無解於
    其繼續「參與」犯罪組織之罪責。次按犯罪組織乃具有內部
    管理結構之集團，其「發起」、「主持」、「操縱」、「指
    揮」或「參與」犯罪組織者間，性質上為共犯，結夥犯之另
    一種獨立處罰型態，組織犯罪防制條例並就其管理階層與非
    管理階層，依其情節輕重而分別訂定刑責，至參與犯罪組織
    後，在未經自首或有其他事實證明確已脫離犯罪組織以前，
    固均應認係該犯罪行為之繼續，惟倘於繼續犯罪中，因時間
    經過，由管理階層退為非管理階層，或由非管理階層昇為管
    理階層，或於管理階層中更動其職務，則其自仍屬同一集團
    性犯罪行為之繼續，並應依其行為經過論以情節較重之罪名
    ，而不能以二個或二個以上獨立之犯罪行為分別論罪（最高
    法院89年度臺上字第6965號裁判意旨參照）；即「發起」、
    「主持」、「操縱」、「指揮」均係「參與」行為之一種態
    樣，是其當然涵蓋「參與」行為在內（最高法院90年度臺非
    字第356 號判決意旨參照）。乃經對照勾稽被告違反組織犯
    罪防制條例之「本案」暨「前案」所涉情節，其被訴「自85
    年7、8月間起，『參與』犯罪組織即『天道盟同心會』之事
    實」並無不同；雖被告「參與」「天道盟同心會」之後，其
    所任職務或有變動，然參諸上開說明，在未經自首或有其他
    事實證明被告確已脫離犯罪組織「天道盟同心會」以前，無
    論被告曾否因時間經過而兼有「主持」、「操縱」、「指揮
    」（即晉昇為「管理階級」）犯罪組織等「管理階級」之行
    為，核其均屬「參與」同一集團性犯罪行為之繼續，是就令
    所論處罪名或因被告有無「主持」、「操縱」、「指揮」等
    言行而有不同，然此之於繼續犯「行為單數」之本質（實質
    一罪）而言，終究不生任何妨礙，是自不容將單一行為割裂
    為二，並予以重複評價。又被告雖曾於86年1 月21日書立「
    自願脫離幫派組織切結書」1 紙（本院86年度訴字第193 號
    審判卷第50-50之1頁）；然查，被告於86年1 月21日簽立上
    揭「自願脫離幫派組織切結書」之緣由，實乃「其手下己○○（亦為同心會之組織成員）暨其他組織成員，因案為警捕
    獲後，供出同心會之內部組織（被告係同心會之副會長），
    員警遂本此情資，持臺灣基隆地方法院檢察署檢察官所核發
    『拘票』，於86年1 月17日晚間9 時許，在基隆市○○路31
    號前，拘提被告到案；被告乃於為警拘獲後之同日晚間9 時
    30分，在基隆市刑警隊五組接受員警詢問之時，坦承其乃同
    心會之副會長，嗣並於86年1 月21日，書立『自願脫離幫派
    組織切結書』1 紙，向當時之基隆市警察局刑警隊辦理脫離
    幫派組織」。此除據被告於前案偵、審中坦承無誤（86年1
    月18日警刑五字第808 號警卷，被告86年1 月17日警詢筆錄
    ；本院86年度訴字第193 號審判卷第14頁），並經證人張國
    輝、王銘志即查獲前案員警於該案審理時結證明確（臺灣高
    等法院88年度上更(一)字第727 號審判卷第39-40 頁），且有
    基隆市警察局86年5 月15日86基警刑五字第951 號函（本院
    86年度訴字第193 號審判卷第42-42之1頁）、基隆市警察局
    86年9 月17日基警刑一字第46381 號函（臺灣高等法院86年
    度上訴字第3363號審判卷第26-27 頁）在卷可憑。據此以觀
    ，足見被告於86年1 月21日書立「自願脫離幫派組織切結書
    」，乃至被告於86年1 月17日晚間9 時30分在基隆市刑警隊
    五組接受員警詢問而坦承其乃同心會副會長以前，員警即已
    知悉被告參與犯罪組織同心會之梗概，是其上開言詞陳述或
    書面切結，即與刑法或組織犯罪防制條例自首之規定有間，
    而非可據以認定被告業於86年1 月21日「自首」而脫離幫派
    組織。至被告於86年1 月17日為警拘獲後，固曾經檢察官自
    86年1 月18日起，至86年1 月21日止，諭令執行羈押在案（
    參見86年度偵字第353 號偵查卷所附押票回證暨86年1 月18
    日檢察官偵訊筆錄；同卷所附收受刑事保證金通知暨86年1
    月21日檢察官偵訊筆錄），惟觀其人身受拘束期間，不過僅
    短短4 日，就令被告當此期間，客觀上已全無直接參與會務
    之可能，然衡其時間久暫，亦應未至足可推論被告已全然脫
    離該犯罪組織之程度；且勾稽被告甫於86年1 月21日書立上
    揭「自願脫離幫派組織切結書」1 紙，旋經檢察官於同日諭
    令具保而經釋放出所等情節，更尤足徵被告書立「自願脫離
    幫派組織切結書」之動機，應係在獲邀具保，而非意在脫離
    組織。此外，經遍觀全卷結果，亦核無其他證據資料足認被
    告自85年7、8月間起，參加犯罪組織同心會以後，迄本案繫
    屬本院之前，尚有「自首」或「脫離該犯罪組織」等客觀事
    實，兼以被告之同一行為業已繫屬在前，且迄未判決確定，
    揆諸首開說明，本院自應依刑事訴訟法第三百零三條第二款
    規定，逕為不受理判決之諭知。
  3.起訴意旨(四)所指，被告涉嫌違反組織犯罪防制條例之本案，
    與業經繫屬於本院之前案間，雖屬同一案件，而非本院所得
    審理；然按行為人參與犯罪組織，從而利用所參與之犯罪組
    織進而實現與該組織之目的相關之犯罪行為者，其行為人除
    應論科以參與犯罪組織之罪名以外，固應併依95年7 月1 日
    修正施行前之刑法第五十五條後段牽連犯規定，另論以著手
    實施相關犯罪行為之罪名，惟倘行為人所從事之其他犯行，
    並非利用所參與之犯罪組織實施，且其成敗亦與所參與之犯
    罪組織無關，則自不因行為人同時參與犯罪組織，即有95年
    7 月1 日修正施行前之刑法第五十五條後段牽連犯規定之適
    用。查公訴意旨(一)、(二)、(三)、(五)所載被訴事實，與公訴意旨
    (四)所載之被告參與犯罪組織彼此間，自形式上觀察，核無方
    法、目的之牽連關係，是公訴意旨所載各該被訴事實倘若成
    立犯罪，本應各別單獨論罪，再就所論處之罪刑併合處罰，
    而無95年7 月1 日修正施行前刑法第五十五條後段牽連犯「
    從一重處斷」規定之適用；檢察官亦同認上開各罪彼此間，
    俱無牽連犯之裁判上一罪關係，而以數罪向本院提起公訴（
    參見起訴書；本院卷第230-231 頁）。茲上開各罪彼此間，
    既不具牽連犯之裁判上一罪關係，雖被訴違反組織犯罪防制
    條例之本案，因前述說明，並非本院依法所應審理，然此尚
    無礙於本院就公訴意旨(一)、(二)、(三)、(五)所載犯行之審判權限
    ，併此指明。
  (五)有關傷害之被訴事實（公訴意旨(五)之部分）：
  1.公訴意旨(五)1.3.部分：
  (1)按刑法第二百七十七條第一項之傷害罪嫌，依同法第二百八
    十七條前段規定，須告訴乃論。又依刑事訴訟法第三百零三
    條第三款規定，告訴或請求乃論之罪，未經告訴、請求或其
    告訴、請求經撤回或已逾告訴期間者，應諭知不受理之判決
    。
  (2)茲被告如起訴意旨(五)1.3.所載之犯行，檢察官固認均係觸犯
    刑法第二百七十七條第一項之傷害罪嫌，惟此部分事實，概
    未經被害人江大乾、天○○提出告訴（被害人江大乾雖曾於
    86年9 月1 日警詢陳稱「保留告訴權」等語，然經本院遍核
    全卷，概未見其業向偵查機關提出告訴之相關資料，參見警
    卷(一)第607-610 頁；被害人天○○於89年8 月19日警詢時，
    則已明白表示「不要對傷害部分提出告訴」，參見警卷(二)第
    45-48 頁），是其訴追條件自有欠缺，按諸首開說明，自應
    逕由本院為不受理判決之諭知。
  2.公訴意旨(五)2.部分：
  (1)按曾為不起訴處分、撤回起訴或緩起訴期滿未經撤銷，而違
    背第二百六十條之規定再行起訴者，應依刑事訴訟法第三百
    零三條第四款規定，諭知不受理之判決。
  (2)茲起訴意旨(五)2.所載事實，曾經告訴人午○○於法定期間提
    出告訴，並由臺灣基隆地方法院檢察署以89年度偵字第2402
    號分案受理；嗣告訴人午○○於檢察官偵查終結以前，撤回
    本案告訴，檢察官遂依刑事訴訟法第二百五十二條第五款規
    定，對被告為不起訴之處分。此業據本院職權調取該案卷宗
    核閱屬實，並有該案基隆市警察局第一分局刑事案件報告書
    、89年7 月6 日檢察官訊問筆錄暨89年度偵字第2402號不起
    訴處分書各1 件在卷足佐（本院卷第118-124 頁）。乃檢察
    官竟就此業經不起訴處分之同一事實，再向本院提起公訴，
    則其違背上開法律規定至明，爰依首揭說明，逕為不受理判
    決之諭知。
四、綜上研析，如公訴意旨(一)(二)(三)所指之恐嚇、違反槍砲彈藥刀
    械管制條例及殺人未遂等被訴事實，顯然均屬不能證明；如
    公訴意旨(四)所指之主持、操縱、指揮犯罪組織之被訴事實，
    則因「同一案件」前已繫屬本院（迄未判決確定）而不容割
    裂、重複評價；至如公訴意旨(五)所指之傷害被訴事實，則或
    因訴追條件欠缺，或因「同一事實」業經檢察官為不起訴處
    分確定，致本院已不能實體審究。爰就被告犯罪不能證明之
    部分，即被訴恐嚇、違反槍砲彈藥刀械管制條例及殺人未遂
    部分，為無罪判決之諭知；就同一案件前已繫屬本院（迄未
    判決確定）、訴追條件欠缺、同一事實業經檢察官為不起訴
    處分確定之部分，即被訴主持、操縱、指揮犯罪組織及傷害
    部分，為不受理判決之諭知。
據上論斷，應依刑事訴訟法第三百零一條第一項、第三百零三條
第二款、第三款、第四款，判決如主文。
本案經檢察官壬○○到庭執行職務。
中    華    民    國    95    年    7     月    28    日
                  刑事第三庭審判長法  官  陳志祥
                                  法  官  劉桂金
                                  法  官  王慧惠
以上正本證明與原本無異。
對於本件判決如有不服，應於收受送達後10日內，向本院提出上
訴書狀，上訴於臺灣高等法院，並按他造當事人之人數附具繕本
。
中    華    民    國    95    年    7     月    28    日
                                  書記官  王一芳


司法院資訊處製作；財團法人民間司法改革基金會備份。
